【裁判字號】    95,交聲,239
【裁判日期】    950731
【裁判案由】    交管條例聲異
【裁判全文】
臺灣板橋地方法院交通事件裁定       95年度交聲字第239號
原處分機關  交通部公路總局臺北區監理所
異  議  人  甲○○
上列異議人因違反道路交通管理處罰條例案件，對於交通部公路
總局臺北區監理所於民國九十五年一月一日以北監自裁字第裁四
０－ＣＱ0000000號違反道路交通管理事件裁決書所為之
裁決處分（原舉發案號：臺北縣政府警察局九十二年五月九日北
縣警交字第ＣＱ0000000號）不服，聲明異議，本院裁定
如下：
    主  文
原處分撤銷。
甲○○不罰。
    理  由
一、原處分機關以：異議人即受處分人甲○○所有車牌號碼ＡＥ
    ─五一六八號自用小客車，於民國九十二年四月二十九日十
    三時三十五分許，在臺北縣樹林市○○路一九號前，因「併
    排停車」之違規，為警掣單逕行舉發，乃依道路交通管理處
    罰條例第五十六條第一項第六款、八十五條第一項之規定，
    裁處車輛所有人罰鍰新臺幣一千二百元。
二、異議人則以：伊沒有收到上開舉發違反道路交通管理事件通
    知單，直到收到本件裁決書才知道有本件交通違規，而上開
    車號ＡＥ─五一六八號自用小客車係黃志成使用，該車之前
    所欠繳之違規裁罰案件經伊聲明異議，交通部公路總局臺北
    區監理所已同意改歸責黃志成，黃志成於本院九十四年度交
    聲字第九二四號、第一一０一號交通事件調查時也出庭說明
    該自用小客車於八十九年至九十二年間一直都是其在使用，
    罰單都是黃志成的，但黃志成並未收到罰單，而伊也沒有收
    到罰單，以致無法向監理站申請指定違規駕駛人，請將本件
    逕行舉發之罰單歸責於車輛駕駛人黃志成等語。
三、按本條例關於車輛所有人之處罰，如應歸責車輛駕駛人者，
    處罰車輛駕駛人，道路交通管理處罰條例第八十五條第二項
    亦有明文。另逕行舉發違反道路交通管理事件，經汽車所有
    人依通知單之應到案日期前到案，並告知違規駕駛人姓名、
    身分證統一編號及住址者，處罰機關應即另行通知違規駕駛
    人到案依法處理；逾應到案日期，處罰機關應依本條例第八
    十五條第三項規定處罰該汽車所有人。而逕行舉發，應按已
    查明之資料填註車牌號碼、車輛種類、車主姓名或名稱及地
    址，並於通知單上方空白處加註逕行舉發之文字後，由舉發
    機關送達被通知人。違反道路交通管理事件統一裁罰標準及
    處理細則第十一條第一項第三款、第二十四條分別定有明文
    ；易言之，舉發機關就交通違規事件逕行舉發，應將通知聯
    由舉發機關送達被通知人，始完成舉發程序，原處分機關始
    得據以為裁決處分。
四、經查：
 (一)、本件異議人所有之車號ＡＥ─五一六八號自用小客車，於
     前揭時、地，因「併排停車」之違規，為臺北縣政府警察
     局交通隊執勤警員掣單逕行舉發之事實，有臺北縣政府警
     察局九十二年五月九日北縣警交字第ＣＧ0000000
     0號舉發違反道路交通管理事件通知單影本、照片各一紙
     在卷可稽，惟證人黃志成於本院九十四年度交聲字第九二
     四號、第一一０一號交通事件調查時證述上開車輛係伊以
     異議人之名義購買，實際使用者係伊等語，則異議人所辯
     上開車輛於九十二年間係由黃志成使用等語，應屬有據，
     堪認上開併排停車之交通違規行為，自應歸責於駕駛人即
     證人黃志成。
 (二)、又本件異議人提出聲明異議狀否認有收受上開舉發通知單
     ，經本院向舉發機關查詢該舉發通知單送達異議人之情形
     ，固經舉發機關提出大宗掛號函件聯，其上記載舉發機關
     曾於九十四年二月二十三日以寄存送達舉發通知單至臺北
     縣板橋市○○○街八０巷七弄一０號之二，並有蓋上臺北
     中和郵局郵戳之大宗掛號函件執據、存根及送達證書影本
     各一紙在卷可稽，惟查，異議人於八十六年一月九日前，
     居住在臺北縣板橋市○○○街八０巷七弄一０號之二，又
     於八十六年一月十日起，至九十年六月十八日止，搬至臺
     北縣三峽鎮○○路二五號三樓，復於九十年六月十九日起
     ，至九十二年十月七日止，居住於臺北縣板橋市○○○街
     一００巷二八號三樓，迄九十二年十月八日起始遷到臺北
     縣樹林市鎮○街四二五巷二九號一三樓現住所居住，此有
     遷徙紀錄資料查詢結果三紙、異議人之全戶戶籍資料查詢
     結果一紙在卷可稽。尚難據此認定本件舉發通知單有合法
     送達於異議人，是本件舉發程序難認已合法完成。茲本件
     交通違規行為既應歸責於駕駛人黃志成，且原處分機關或
     舉發機關就本件舉發通知單亦無法證明已合法送達異議人
     ，自難苛求異議人於該舉發通知單上所載到案日期前向監
     理機關告知違規駕駛人之姓名資料，則原處分機關遽予裁
     罰汽車所有人即異議人，於法未合。
五、綜上，本件交通違規應歸責於駕駛人黃志成，且無證據證明
    舉發通知單已合法送達於異議人，該舉發程序自難認已完成
    ，原處分機關誤認上開舉發通知單已合法送達異議人，並以
    異議人逾應到案日期，遽予裁罰汽車所有人即異議人，自有
    未洽。是本件聲明異議為有理由，爰將原處分撤銷，並諭知
    異議人不罰。
據上論斷，應依道路交通案件處理辦法第二十條，裁定如主文。
中    華    民    國    95    年    7     月    31    日
                  交  通 法 庭  法  官  曾正耀
以上正本證明與原本無異
如不服本裁定應於送達後5日內向本院提出抗告狀
                                書記官  陳淑怡
中    華    民    國    95    年    7     月    31    日


司法院資訊處製作；財團法人民間司法改革基金會備份。
